# 请教陈版：关于处置子公司部分股权的处理

提问人：tyt818 时间：2011-01-13 13:13:44
财政部关于 2010 年财务报告中的公告中关于商誉的处理，与 4 号解释是不是有冲突的地方？
按 4 号解释，处置部分股权导致丧失控制权的，剩余股权按现在的公允价值重新计量，这个剩余股权的公允价值里是有可能包含前次投资时所形成的商誉的，如今解释又说在计算投资收益时要扣除商誉，如此是不是剩余的股权投资中不能有上次的商誉呢？

回答人：chenyiwei
与解释 4 号不矛盾。在修订后的IAS 27和解释 4 号之下，合并报表层面计算丧失控制权的处置收益时，需要把原先的所有商誉都转出，而不是仅仅根据被处置的股权比例转出部分商誉。这与原先的做法相比是一个比较大的变化。 25 号文的表述只是更进一步澄清了可能存在的误解，并不是对解释 4 号精神的修改。

回答人：chenyiwei
回复 藤椅 tyt818 的帖子剩余权益的长期股权投资需按照处置日的公允价值重新计量，差额计入合并报表层面的损益（投资收益）。

回答人：chenyiwei
回复 报纸 tyt818 的帖子 25 号通知规范的也是合并报表层面的处理。因为在控股合并中，商誉本来就只在合并报表层面才会体现出来。

提问人：qjr1124 时间：2012-03-24 14:25:15
举例如下：从60%变化到40%，假设之前可以确认 10 万的商誉 合并报表层面： 未变化之前： DR：子公司净资产×60% 商誉子公司净资产×40% CR：长期投资-成本+损益部分【母公司】 少数股东权益 变化后：先处置20% 母公司层面：DR：银行价款 CR:长期投资-子公司（帐面价值） CR：投资收益（包含商誉吗？如果价款不高，正好等于账面价值，那如何理解） 合并报表层面：因为不再是控制，转入权益法计量，假设原来仅有这一家子公司 则合并报表不再编制，单体报表编制如下： DR：剩余股权公允价值增值部分（较剩余股份的帐面价值） CR：投资收益

回答人：chenyiwei
如果不再编制合并报表的，则单体报表中剩余长期股权投资的价值也不调整到公允价值，仅仅按照解释 4 号第四条关于个别报表层面的处理原则执行。

提问人：ztw2012 时间：2017-02-20 00:08:27
求教陈版主，假如处置当期会计年度合并报表假如三级合并，A-B-C ， 2016 年 4 月份处置C部分股权导致不纳入合并。分段计算时， 2016 年度合并报表，应当在处置时点 2016 年 4 月 31 日B合并C时，B合并报表层面确认剩余股权C的评估增值部分计入B合并C的合并报表中，也就是在会计年度 2016 年 12 月 31 日，A大合并B的合并时，B的合并报表层面包含调整后的这个长投C的增值部分。那么到了 2017 年 1 月 31 日做合并的时候，A只合并单体B，已经没有C了，B对C的账面长投是按照权益法调整后的账面价值，不包含处置部分股权时对C的评估增值部分。在 2017 年 1 月 31 日A大合并B单体时，就与期初 2016 年 12 月 31 日A的大合并，期初期末合并报表长期股权投资投资不一致， 2017 年 1 月 31 日合并报表期末长投就会少这个剩余股权的增值部分价值，而期初在 2016 年合并报表上是包含这个长投的增值部分的价值。 这个要怎么对评估增值部分的后续处理？准则只对处置当期剩余股权公允价值可以计量，有重大影响的长投个别报表按照权益法计量，合并报表层面调整增值部分计入合并层面投资收益，那么下一期A合并时，已经没有B合并C合并层面了，怎么在下期A大合并上做处理体现？是在A合并B单体时，持续调整B账面这部分增值差异还是怎么处理？准则有没有对下期合并的这个增值处理的相关规定？ 找了好多地方，都没有这方面的具体说明，急呀！ 请版主帮忙指教，不胜感激

回答人：chenyiwei
无论如何，必须保证合并报表主体作为一个单独会计主体的确认和计量的连续性。此时虽然B可能不再编制合并报表，但为了A合并的目的，需对B的报表进行调整，使得调整后B的报表按“假设合并”口径持续编制。

提问人：ztw2012 时间：2017-02-20 10:02:45
谢谢陈版主的回复，这方面有没有对应的准则或者解释进行说明呢？

回答人：chenyiwei
合并报表基本原则之一的一体性原则。